臺灣高等法院臺中分院刑事判決　　　　　　　　　　九十年度上訴字第二二七五號
　　上　訴　人　臺灣彰化地方法院檢察署檢察官
　　被　　　告　戊○○
　　被　　　告　丁○○
右上訴人因偽造文書等案件，不服臺灣彰化地方法院九十年度訴字第一○七八號中華
民國九十年九月二十七日第一審判決（起訴案號：臺灣彰化地方法院檢察署九十年度
偵字第四五○二號），提起上訴，本院判決如左：
    主      文
原判決撤銷。
丁○○、戊○○共同行使偽造私文書，足以生損害於他人，丁○○處有期徒刑陸月，
戊○○處有期徒刑伍月，如易科罰金，均以參佰元折算壹日。汽車分期付款貸款借據
上偽造之乙○○簽名貳枚、寶島商業銀行存摺存款相關業務往來申請暨約定書及活期
存款印鑑卡上偽造之乙○○簽名各壹枚均沒收。
    事  實
一、戊○○與告訴人乙○○原係夫妻 (嗣於九十年六月間已離婚），乙○○因外出工
    作，將其國民身分證及印章交由被告戊○○保管，被告戊○○之叔父即被告丁○○（原名蕭坤臨）因債信不良無法辦理貸款購買車輛，竟與戊○○基於行使偽造
    私文書及詐欺取財之犯意聯絡，於民國（下同）八十七年七月十四日，與被告戊○○一同前往雲林縣斗南鎮金旺昇車行，向陳駿模表示乙○○要以貸款方式購買
    車牌號碼ＴＫ─七六六三號二手自用小客車一部，陳駿模即通知寶島商業銀行，
    同日旋由寶島商業銀行職員丙○○前往金旺昇車行辦理貸款、對保等手續，丁○○即在汽車分期付款貸款借據之借款人及對保簽名欄處偽造「乙○○」之簽名各
    一枚，於寶島商業銀行存摺存款相關業務往來申請暨約定書及活期存款印鑑卡上
    偽造之乙○○簽名各一枚，再以戊○○提供之乙○○印章分別在前開汽車分期付
    款貸款借據上盜蓋「乙○○」印文六枚，於寶島商業銀行存摺存款相關業務往來
    申請暨約定書、活期存款印鑑卡上及活期存款 (活期儲蓄存款）取款憑條上蓋
    「乙○○」印文肆枚 (活期存款印鑑卡上貳枚、寶島商業銀行存摺存款相關業務
    往來申請暨約定書及取款憑條上各壹枚）後，交由知悉非乙○○本人簽署之丙○○持向寶島商業銀行辦理貸款新台幣（下同）二十五萬元及申設活期存款帳戶（
    七二四○－五）等予以行使，致寶島商業銀行不虞有詐，於八十七年七月二十四
    日將二十五萬元撥入上開七二四○－五帳戶內，並由丙○○於同日持上開丁○○
    偽造交付之取款憑條將其中之二十三萬八千零三十元申請轉匯至王雅芳（金旺昇
    車行負責人之妻）設於台南區中小企業銀行西螺分行之帳戶內，足以生損害於寶
    島商業銀行及告訴人乙○○，嗣丁○○僅清償前十三期分期付款，尚積欠十一萬
    三千零四元未還，於九十年五月二十一日，因乙○○擬申請購車貸款，經查詢其
    信貸資料，竟發現紀錄中有一筆業已違約六百零七天之貸款，乙○○方知遭冒名
    貸款之事。
二、案經乙○○訴請台灣彰化地方法院檢察署檢察官偵查起訴。
    理      由
一、訊據被告二人雖矢口否認犯罪，咸辯稱：有經過乙○○之同意，乙○○有與伊等
    一起前往辦理，並在汽車分期付款貸款借據及寶島商業銀行存摺存款相關業務往
    來申請暨約定書、活期存款印鑑卡上簽名，是後來乙○○與被告戊○○離婚才提
    出告訴云云，經查右開犯罪事實迭據告訴人乙○○於偵查、原審中指訴綦詳，告
    訴人乙○○於本院調查時仍堅稱：因伊到台北工作才將國民身分證及印章交給戊○○保管，但並未授權她使用，未同意被告用伊之名義購買車子及有在寶島商業
    銀行申辦活期存款帳戶，於寶島商業銀行存摺存款相關業務往來申請暨約定書、
    活期存款印鑑卡、取款憑條等文件上簽署，因為後來自己要辦理汽車貸款，銀行
    告訴伊，伊之信用不好，伊去查方知道他們用伊之名義去買車，才在九十年五月
    二十三日提出告訴，中間並沒有收到銀行的催款通知，於九十年六月才與戊○○
    離婚，八十七年七月十四日伊在台北上班豈會與被告去買車等語，並有汽車分期
    付款貸款借據、寶島商業銀行存摺存款相關業務往來申請暨約定書及活期存款印
    鑑卡、活期存款（活期儲蓄存款）取款憑條等影本在卷可參，次查被告丁○○於
    偵查中坦承汽車分期付款貸款借據上乙○○之姓名係伊所簽，車行不知伊未得本
    人同意，本想用戊○○的名義辦，因伊之信用不好，無法辦理，伊提議用乙○○
    的名義辦理（詳四五○二號偵查卷第十一、十二頁），印章、身分證是戊○○提
    供，我們一起去買車，車由我使用、付錢（詳九十他字第四九八卷第十一頁），
    被告戊○○於偵查中供承：因丁○○不能辦貸款，伊當時未滿二十歲，伊有要丁○○打電話去問乙○○，有無打伊不知道，因為是丁○○要借的，所以汽車分期
    付款貸款借據上乙○○之姓名、印文係丁○○所簽蓋（詳四五○二號偵查卷第十
    二頁），於原審審理時二人除辯稱有以電話聯絡被害人經其同意外，亦供稱由被
    告丁○○在汽車分期付款貸款借據上偽造乙○○之簽名二枚，再以被告戊○○提
    供之乙○○印章盜蓋乙○○印文（詳原審卷第十六頁）。於本院第一次調查時被
    告二人均供稱：不知道汽車分期付款貸款借據的乙○○的名字以及印章是何人簽
    蓋的等語，嗣於證人即金旺昇車行本件汽車買賣職員陳駿模到庭證述有二男一女
    至車行後辦理後（詳後述），即供稱：乙○○有一起前往辦理貸款，汽車分期付
    款貸款借據上乙○○的名字是他自己簽的等語（詳本院筆錄），先後所述不一，
    又卷附汽車分期付款貸款借據上及寶島商業銀行存摺存款相關業務往來申請暨約
    定書、活期存款印鑑卡上所簽署之乙○○姓名筆跡相符，證人丙○○且證述：係
    對保時同時所書等語，該等簽名與被告丁○○於本院調查時當庭所書乙○○姓名
    之字跡，以肉眼比對極為相似，顯係同一人所書，與被告戊○○及被害人乙○○
    所簽之字跡則不相似，有各該字跡在卷可參，苟被害人乙○○有同意並前往辦理
    ，何以未親自在汽車分期付款貸款借據上及寶島商業銀行存摺存款相關業務往來
    申請暨約定書、活期存款印鑑卡上簽署，另戊○○於偵查時供稱：未離婚時，乙○○一直騷伊，貸款是假等語，於本院審理時供稱：乙○○有交代伊要使用印章
    時要經過他的同意等語，尚難認告訴人係與被告戊○○離婚後為報復才告訴及有
    將印章、身分證交付被告戊○○保管即認有概括授權使用，堪認汽車分期付款貸
    款借據上及寶島商業銀行存摺存款相關業務往來申請暨約定書、活期存款印鑑卡
    上告訴人乙○○之簽名確係被告丁○○所偽造，其上及活期存款（活期儲蓄存款
    ）取款憑條上乙○○之印文亦係被告丁○○以被告戊○○交付之乙○○印章盜蓋
    ，雖證人即銀行承辦人員丙○○於本院九十年十二月二十六日調查時證述：本件
    是伊在雲林縣斗南鎮金旺昇車行對保，時間過了很久，伊當時有核對身分證，記
    得是一對夫妻來的，借據上乙○○的名字是男的簽的等語。於證人陳駿模為如后
    之證述後，於本院九十一年三月二十七日訊問時證述：伊有對身分證與本人長相
    相同，當天有三人去，被告二人都有在場，伊記得乙○○簽完名後馬上就走出去
    了等語。另證人陳駿模於本院九十一年一月二日訊問時證稱：蕭坤臨說他姪子要
    買車子，要辦分期，我們就照會銀行，當天晚上他們有拿身分證過來，有三個人
    去，是二男一女，有無有包括告訴人伊不清楚等語。於本院再訊以：當庭的告訴
    人有無前往？答稱：因為當天時間很短，伊也無法確認。問：他們車子尾款未繳
    ，你們有無通知乙○○？答：沒有，因為蕭坤臨說他會處理我們就沒有通知乙○○以及催繳。問：為何丙○○說是一對夫妻來的？答：確實是三個人去的，苟被
    害人乙○○有一起前往辦理，證人陳駿模何以不敢確認其有在場，況究竟幾人到
    場辦理，證人丙○○先後所述不合，且證人丙○○如坦承未盡審核之責將受追懲
    ，證人陳駿模、丙○○上開證述咸與事實不合，均難據為有利被告等之認定。再
    查被告戊○○係被害人之妻，攜被害人之身分證及印章與被告丁○○至金旺昇車
    行，表示被害人要購車，客觀上足使人誤認得到被害人之授權，被告丁○○上開
    偵查中供稱：車行並不知道等語，尚堪採信，然車行既已得到車款，自不生損害
    。綜上所述，本件事證已臻為明確，被告等所辯顯係脫卸之詞，不足採信，其犯
    行均堪認定。
二、核被告二人所為均係犯刑法第二百十六條、第二百十條之行使偽造私文書罪及同
    法第三百三十九條第一項之詐欺取財罪，被告二人間有犯意聯絡及行為分擔，為
    共同正犯，又被告等偽造簽名、用印章係偽造私文書之部分行為，偽造私文書
    之低度行為則為行使之高度行為所吸收，均不另論科，被告等所犯上開二罪間有
    方法、結果之牽連關係，依刑法第五十五條規定從一重之行使偽造私文書罪處斷
    ，公訴人就被告於寶島商業銀行存摺存款相關業務往來申請暨約定書、活期存款
    印鑑卡上偽造乙○○之簽名及於其上暨活期存款（活期儲蓄存款）取款憑條上盜
    用乙○○之印章、詐欺取財部分雖未起訴，因此部分與起訴部分間分別有實質上
    （偽造私文書）及裁判上（詐欺）一罪之關係，為起訴效力所及，本院自得一併
    審理。又上開汽車分期付款貸款借據係被告丁○○偽造後交付證人丙○○，公訴
    人認係利用不知情之陳駿模交付為間接正犯，尚有未洽，原審未予詳查，遽為被
    告無罪之諭知，尚有未洽，上訴人即檢察官以原審判決無罪不當為由上訴即有理
    由，應由本院將原判決撤銷改判。爰審酌被告等係因被告丁○○債信不良欲購車
    無法以自己名義辦理貸款方為本件犯行及渠等以乙○○之名購車由被告丁○○偽
    造乙○○之簽名、盜蓋其印章之手段暨犯罪所生之危害、犯罪後之態度等一切情
    狀，分別量處如主文第二項所示之刑，並依修正後之刑法第四十一條第一項前段
    諭知易科罰金之折算標準（按被告行為後刑法第四十一條業於九十年一月四日修
    正，同月十日公布，十二日生效，比較新舊法律規定以新法規定有利於被告依刑
    法第二條第一項前段應適用有利於行為人之裁判時法律）。汽車分期付款貸款借
    據上偽造之乙○○簽名二枚及寶島商業銀行存摺存款相關業務往來申請暨約定書
    、活期存款印鑑卡上偽造之乙○○簽名各壹枚，均依法宣告沒收。
三、據上論斷，應依刑事訴訟法第三百六十九條第一項前段、第三百六十四條、第二
    百九十九條第一項前段、刑法第二條第一項前段、第二百十六條、第二百十條、
    第三百三十九條第一項、第五十五條、第二百十九條、第四十一條第一項前段、
    罰金罰鍰提高標準條例第一條前段、第二條，判決如主文。
本案經檢察官甲○○到庭執行職務。
中      華      民      國　    九十一     年     四      月    十六　　日
              臺灣高等法院臺中分院刑事第九庭
                                      審判長法　官　陳　筱　珮
                                      　　　法　官  吳　重　政
                                      　　　法  官  康  應  龍
右正本證明與原本無異。
如不服本判決應於收受送達後十日內向本院提出上訴書狀，其未敘述上訴之理由者並
得於提起上訴後十日內向本院補提理由書（均須按他造當事人之人數附繕本）。
　　　　　　　　　　　　　　　　　　　　　　書記官  黃　薰　慧
中      華      民      國　    九十一     年     四      月    十七　　日
                                                                        Ｒ
